【裁判字號】    94,易,992
【裁判日期】    950227
【裁判案由】    家庭暴力罪之傷害
【裁判全文】
臺灣士林地方法院刑事判決               94年度易字第992號
公  訴  人  臺灣士林地方法院檢察署檢察官
被      告  乙○○
上列被告因家庭暴力罪之傷害案件，經檢察官提起公訴（94年度
偵字第9494號），本院判決如下：
    主  文
乙○○傷害人之身體，處拘役伍拾日，如易科罰金，以佰元折
算壹日。
    事實及理由
壹、構成犯罪事實：
一、乙○○與丙○○係夫妻關係，同住於台北市○○區○○街78
    巷17號。
二、民國94年6 月26日上午7 時50分許，乙○○因飼養寵物細故
    與丙○○發生口角，竟基於傷害故意，持家中丙○○所有之
    球棒，以球棒作勢毆打丙○○，因遭丙○○以雙手爭搶球棒
    ，旋即徒手毆打丙○○上肢，使丙○○受有兩上肢皮膚多處
    瘀腫傷（即右上臂皮膚瘀腫約2X2 公分、右肘部皮膚瘀腫約
    2X2 公分、左上臂皮膚瘀腫約2X2 公分、左前臂皮膚瘀腫約
    2X2 公分），左手中指皮膚挫傷約1X 0.5公分、左手食指皮
    膚挫傷約1X0.5 公分等傷害。
貳、認定犯罪事實所根據的證據及理由：
一、被告乙○○坦承在上開時、地與告訴人爭搶球棒之事實。
二、告訴人丙○○於偵查、本院審理時，迭次所為「因狗尿尿問
    題，被告罵我，二人因而發生爭執，被告就拿球棒打我，我
    以雙手擋球棒，他就一手持球棒，一手打我，我的二隻手都
    有被打到」之證述。
三、證人即被告與告訴人之子甲○○於本院審理時證述「94年6
    月26日上午7 點50分左右，聽到父母爭吵聲音，兩人在互罵
    ，接著聽到人身體撞到牆壁的聲音，我就趕快出去看，看到
    父母在搶1 支球棒，我上前把他們分開；住處房間之間的通
    道很小，我從房間出來時，母親蹲在地上靠著牆壁，父親半
    站著，我上前趕快將他們二人分開，父親應該有一點用球棒
    壓著母親。」等語。
四、卷附台北市立陽明醫院94 診 字第543 號診斷書。
五、由告訴人傷勢觀之，瘀腫部位除左前臂外，尚有右上臂、右
    肘、左上臂等，衡情苟非被告、告訴人二人爭搶球棒之際，
    告訴人另遭外力攻擊，何以致此？再參之證人甲○○所述「
    告訴人蹲在地上靠著牆壁，被告半站著，被告應該有一點用
    球棒壓著告訴人」之目擊情形，若係告訴人先行主動持球棒
    欲毆打被告，被告動手搶取球棒，不論被告力量大於、等於
    或小於告訴人，依吾人日常生活經驗，均不致發生告訴人遭
    壓制蹲地靠牆之情形，益見告訴人證述「被告持球棒欲毆打
    告訴人，告訴人以雙手阻擋，被告旋以手攻擊告訴人」等語
    ，應為真實。
六、綜上，被告之傷害行為事證明確，其犯行可以認定。
、對被告辯解本院之判斷：
一、被告否認犯罪，並辯稱：球棒是告訴人拿出來的，她打到我
    肚子，我才將球棒搶下，並沒有動手毆打告訴人，告訴人的
    傷可能是搶球棒時拉扯導致，當天是胸口間平的搶球棒，沒
    有把告訴人壓到地上，丙○○球棒被搶下後，竟又拿菜刀砍
    向被告，因二人之子甲○○居中攔架，被告才幸免於難，被
    告既無傷害之故意或過失，又無攻擊行為，搶球棒行為屬正
    當防衛，應不予處罰等語。
二、經查；
１：證人甲○○於本院審理時到庭證稱「聽到人身體撞到牆壁的
    聲音，我就趕快出去看，看到父母在搶1 支球棒，我上前把
    他們分開，分開之後，媽媽就回房間，她好像趕著出去，就
    出去了，我搶下球棒後，沒有看到母親拿菜刀砍父親」等語
    ，證人甲○○乃被告與告訴人之子，並無偏袒父母任何一方
    之可疑動機，其陳述之內容，足堪採信。
２、而果真有告訴人於遭被告搶得球棒後，持刀揮砍被告乙節，
    何以被告於本件警詢、偵查中隻字未提，觀之證人甲○○之
    陳述，被告於本院審理始抗辯告訴人持刀揮砍之情節，明顯
    是臨訟杜撰，並非事實。
３、所謂正當防衛行為係指對於現在不法之侵害，出於防衛自己
    或他人權利之行為。本件係被告主動持球棒欲毆打告訴人乙
    節，已如前所述，自無現在不法侵害之情形存在，而被告於
    告訴人以雙手阻擋球棒之際，造成告訴人受傷，並出手外力
    攻擊，非屬正當防衛行為，而係故意之傷害行為，更為灼然
    ，被告所為無故意或過失之攻擊行為，搶球棒屬正當防衛抗
    辯，不足採信。
肆、論罪科刑的理由：
一、核被告的行為，是犯刑法第277條第1項之傷害罪。
二、爰審酌被告無犯罪前案紀錄（見本院卷附台灣高等法院被告
    前案紀錄表），與告訴人為夫妻關係，二人平日感情原本不
    睦，本次因寵物飼養細故發生爭吵而動手傷害告訴人，誠屬
    不該，犯罪後不僅矢口否認又設詞狡辯之態度，以及告訴人
    受傷情形尚非嚴重，被告在本件傷害事件發生後，已將被告
    名義所有之房地移轉登記予告訴人，二人卻仍因房地權利之
    爭議無法達成本件民事上之和解等情，量處如主文所示之刑
    ，並諭知易科罰金之折算標準。
伍、適用法律依據：
    刑事訴訟法第299 條第1 項前段，刑法第277 條第1 項、第
    41條第1項，罰金罰鍰提高標準條例第1條前段、第2條。
中    華    民    國    95    年    2     月    27    日
                  刑事第五庭審判長法  官  朱光仁
                                  法  官  江翠萍
                                  法  官  蘇嫊娟
以上正本證明與原本無異。
如不服本判決，應於判決送達後10日內，向本院提出上訴狀。
                                  書記官  劉政惠
中    華    民    國    95    年    3     月    3     日
附錄本案論罪科刑法條之依據：
刑法第277條
傷害人之身體或健康者，處三年以下有期徒刑、拘役或一千元以
下罰金。
犯前項之罪因而致人於死者，處無期徒刑或七年以上有期徒刑；
致重傷者，處三年以上十年以下有期徒刑。


司法院資訊處製作；財團法人民間司法改革基金會備份。
